【裁判字號】    95,上易,129
【裁判日期】    950426
【裁判案由】    侵權行為損害賠償
【裁判全文】
臺灣高等法院民事判決                 95年度上易字第129號
上  訴  人  丙○○
                        號
送達代收人  甲○○
被 上訴 人  乙○○
訴訟代理人  陳振東律師
            陳炎琪律師
上列當事人間請求侵權行為損害賠償等事件，上訴人對於民國94
年12月7日臺灣桃園地方法院94年度訴字第1298號第一審判決提起
上訴，經本院於95年4月12日言詞辯論終結，判決如下：
    主    文
上訴駁回。
第二審訴訟費用由上訴人負擔。
    事實及理由
一、本件被上訴人乙○○起訴主張：上訴人丙○○連續於民國（
    下同）92年8月下旬及9月27日，與被上訴人之夫王毓駿（下
    稱王毓駿）相姦2次，破壞被上訴人夫妻共同生活之美滿，
    且侵害其基於配偶關係之身分法益，使其遭受精神上痛苦等
    情，爰依民法第184條第1項後段及第195條第1項、第3項規
    定，請求命上訴人賠償其精神上痛苦所受之損害新臺幣（下
    同）1,600,000元。於本院答辯聲明：上訴駁回。(原審判決
    上訴人應給付乙○○600,000元及自94年10月26日起至清償
    之日止之法定遲延利息，而駁回被上訴人其餘之請求，上訴
    人對其敗訴部分提起上訴，其餘部分未據不服)。
二、上訴人則以：伊對通姦之事實不爭執，惟(一)被上訴人主張之
    所受損害，並非全因伊與王毓駿之通姦行為所致。(二)伊係受
    王毓駿花言巧語所騙，且已深具悔意，為斷絕與王毓駿之曖
    昧關係，更毅然辭去原工作，收入銳減。(三)又伊配偶因本案
    而對伊極不諒解，罹患重度憂鬱症無心打理事業，家庭收入
    不穩無法支付生活開銷，伊因財務困窘不得已向銀行申貸近
    百萬元之債務，內心更受罪惡感煎熬等語置辯。於本院上訴
    聲明：(一)原判決不利於上訴人之部分廢棄。(二)請求酌減慰撫
    金。
三、兩造不爭執之事實（見本院95年3月28日準備程序筆錄，本
    院卷34頁）：
(一)上訴人於92年8月下旬及9月27日分別在新竹縣及桃園縣之汽
    車旅館與王毓駿通姦2次。
(二)本件關於王毓駿刑事通姦部分，業經板橋地院判決確定；上
    訴人所涉相姦罪部分正於桃園地檢署偵查中。
(三)兩造財產如原審卷第21至28頁所載稅務電子閘門財產所得調
    卷明細表所示。
(四)上訴人為中台醫專護理科畢業，目前任職於埔里榮民醫院約
    雇護士，月薪30,000元；被上訴人中山醫學院護理系畢業，
    目前無業家管。
    以上事實，為兩造所不爭執（見本院同上筆錄），並有臺灣
    板橋地方法院檢察署檢察官起訴書影本、稅務電子閘門財產
    所得調件明細表影本、學位證書影本附卷可稽（見原審第1
    卷第6頁、第21頁至28頁、第33頁至35頁），自堪信為真實
    。
四、兩造爭執之點：本件經本院於95年3月28日與兩造整理並協
    議簡化之爭點為（見本院同上筆錄）：賠償金額是否過高？
五、按當事人主張之事實，經他造於準備書狀或言詞辯論時或在
    受命法官、受託法官前自認者，無庸舉證。民事訴訟法第27
    9條第1項定有明文。本件被上訴人主張上訴人明知訴外人王
    毓駿為有配偶之人，竟仍與之相姦之事實，業據上訴人於原
    審94年11月23日言詞辯論期日自認，有該日之言詞辯論筆錄
    可按 (見原審第31頁)，是被上訴人主張之事實應堪信為實
    在。次按「因故意或過失不法侵害他人權利者，負損害賠償
    責任。故意以背於善良風俗之方法，加損害於他人者，亦同
    。」、「不法侵害他人之身體、健康、名譽、自由、信用、
    隱私、貞操或不法侵害其他人格法益而情節重大者，被害人
    雖非財產上之損害，亦得請求賠償相當之金額，並得請求回
    復名譽之適當處分。前二項規定，於不法侵害他人基於父母
    、子女或配偶關係之身分法益而情節重大者，準用之。」民
    法第184條第1項、第195條第1項、第3項分別定有明文。又
    通姦之足以破壞夫妻間之共同生活而非法之所許，此從公序
    良俗之觀點可得斷言，不問所侵害係何權利，對於配偶之他
    方應構成共同侵權行為。且婚姻係以夫妻之共同生活為目的
    ，配偶應互相協力保持其共同生活之圓滿安全及幸福，而夫
    妻互守誠實，係為確保其共同生活之圓滿安全及幸福之必要
    條件，故應解為配偶因婚姻契約而互負誠實之義務，配偶之
    一方行為不誠實，破壞共同生活之圓滿安全及幸福者，即為
    違反因婚姻契約之義務而侵害他方之權利。再者如明知為有
    夫之婦而仍與之通姦，依社會一般觀念，不得謂非有以違背
    善良風俗之方法，加損害於他人之故意，茍其配偶確因此受
    有財產上或非財產上之損害，依民法第184條第1項後段，自
    亦得請求賠償。（最高法院55年度台上字第2053號判例、41
    年度台上字第278號判例意旨參照）。是夫妻之一方主張因
    其配偶與他人通姦而受有非財產上之損害者，自得依民法第
    184條第1項後段及第195條第1項規定，請求通姦之配偶與他
    人賠償其非財產上之損害。經查上訴人明知訴外人王毓駿係
    被上訴人之夫，為有配偶之人，竟仍於92年8月下旬某日、
    同年9月27日，連續2次與王毓駿發生相姦行為，上訴人顯係
    故意以違背善良風俗之方法，不法侵害被上訴人基於配偶關
    係之身分法益且情節重大，上訴人對於被上訴人自構成故意
    侵權行為，被上訴人依上開規定請求上訴人賠償非財產上之
    損害，自屬有據。
六、再按不法侵害他人之人格權，被害人受有非財產上損害，請
    求加害人賠償相當金額之慰撫金時，法院對於慰撫金之量定
    ，應斟酌實際加害情形、所造成之影響、被害人痛苦之程度
    、兩造之身分地位經濟情形及其他各種狀況，以核定相當之
    數額 (最高法院47年度台上字第1221號、51年度台上字第22
    3號判例意旨參照)。經查被上訴人為大學畢業，於57年11月
    2日出生，現為家管，育有子女1人，名下有房屋、土地各2
    筆、汽車1輛；另上訴人為醫專畢業，現於公立醫院擔任護
    士，月入30,000元，育有2名子女，名下有汽車1輛、無不動
    產，分別據兩造陳述在卷，且有被上訴人提出學士學位證書
    1件，及本院依職權調閱之稅務電子閘門財產所得明細表4件
    在卷可稽 (見原審卷第21至28頁)，復均為他造所不爭執。
    經審酌兩造之教育程度、職業、身分、經濟能力、本件侵權
    行為之情節、被上訴人被害程度等一切情狀，認被上訴人請
    求上訴人賠償之慰撫金以600,000元為相當，其逾此部分之
    請求，則屬過高，不應准許。上訴人雖於本院審理中辯稱：
    伊因與夫感情不和，內心空虛寂寞，且王毓駿趁機向伊表示
    其與被上訴人婚姻破裂，即將離婚，才與王毓駿相姦，惟事
    後業已悔悟，伊目前經濟情況不佳，並又銀行貸款無力支付
    高額賠償金云云，顯係事後卸責之詞，自難採為再減輕其賠
    償金額之理由。
七、綜上所述，上訴人明知王毓駿係被上訴人之夫，為有配偶之
    人，竟仍於92年8月下旬某日、同年9月27日，連續2次與王
    毓駿發生相姦行為，上訴人顯係故意以違背善良風俗之方法
    ，不法侵害被上訴人基於配偶關係之身分法益且情節重大，
    上訴人對於被上訴人自構成故意侵權行為，從而，被上訴人
    依民法第184條第1項後段、第195條第1項、第3項，請求上
    訴人給付600,000元，及自起訴狀繕本送達之翌日即94年10
    月26日起至清償日止，按週年利率5%計算之利息，於法有據
    ，為有理由；其逾此部分之請求，為無理由，應予駁回 (
    被上訴敗訴部分，未提起上訴)。原審就被上訴人上述請求
    有理由部分判命上訴人如數給付，並依被上訴人之聲請，酌
    定相當擔保金額宣告假執行，於法並無違誤。上訴意旨指摘
    原判決此部分不當，求予廢棄改判，為無理由，應予駁回。
八、本件事證已臻明確，兩造其餘主張及舉證與本件判決結果無
    涉，毋庸一一審酌，併予敘明。
九、據上論結，本件上訴為無理由，依民事訴訟法第449條第1項
    、第78條，判決如主文。
中    華    民    國    95    年    4     月    26    日
            民事第十四庭  審判長法  官  許正順
                                法  官  張  蘭
                                法  官  魏麗娟
正本係照原本作成。
不得上訴。
中    華    民    國    95    年    4     月    27    日
                                書記官  曾瓊安


司法院資訊處製作；財團法人民間司法改革基金會備份。
